【裁判字號】    95,財管,93
【裁判日期】    951124
【裁判案由】    選任遺產管理人
【裁判全文】
臺灣臺南地方法院民事裁定              95年度財管字第93號
聲  請  人  華南商業銀行股份有限公司
法定代理人  丙○○
代  理  人  乙○○
上列聲請人聲請為被繼承人甲○○選任遺產管理人事件，本院裁
定如下：
    主      文
選任財政部國有財產局台灣南區辦事處台南分處為被繼承人甲○
○之遺產管理人。
聲請程序費用由被繼承人甲○○之遺產負擔。
    理      由
一、按繼承人均拋棄其繼承權者，準用關於無人承認繼承之規定
    ，民法第1176條第6項定有明文。又繼承開始時，繼承人之
    有無不明，而不能依民法第1177條選定遺產管理人時，得由
    利害關係人聲請法院選任之。民法第1178條第2項亦定有明
    文。是揆諸前揭規定意旨，於繼承人皆拋棄其繼承權，無人
    繼承時，亦應許利害關係人聲請法院選任遺產管理人，俾為
    遺產之處置。
二、本件聲請意旨略以：緣被繼承人甲○○於民國94年3月27日
    死亡，其法定繼承人中之配偶、第一、三順序繼承人均已拋
    棄繼承，第二、第四順序繼承人亦均已死亡，查丁○○為本
    件借款債務人之一，對於主債務人即常福壓鑄股份有限公司
    之債務內容所知甚詳，又係被繼承人甲○○之配偶，爰聲請
    選任丁○○為被繼承人甲○○之遺產管理人等語。
三、經查，聲請人主張之上開事實，業據其提出除戶謄本、繼承
    系統表、本院函文影本、本院債權憑證影本為證，復經本院
    依職權調閱本院94年度繼字第597、616號拋棄繼承案卷查核
    屬實，自堪信聲請人之主張為真實。又被繼承人甲○○之繼
    承人均已聲明拋棄繼承權，且未準用民法第1177條規定選定
    遺產管理人，聲請人既為被繼承人之債權人，則其以利害關
    係人之身分聲請選任被繼承人甲○○之遺產管理人，核與上
    開規定並無不合，應予准許。
四、又按公示催告期限屆滿，無繼承人承認繼承時，其遺產於清
    償債權，並交付遺贈物後，如有剩餘，歸屬國庫；又按非公
    用國有財產以財政部國有財產局為管理機關，民法第1185條
    、國有財產法第12條分別定有明文。查本件被繼承人甲○○
    之繼承人皆已拋棄繼承權，且未準用民法第1177條之規定選
    定遺產管理人，足徵渠等對被繼承人甲○○遺產之處置已漠
    不關心；聲請人雖聲請指定被繼承人甲○○之配偶丁○○為
    其遺產管理人，惟丁○○經本院通知後，亦無擔任遺產管理
    人之意願，有本院函文及送達回證在卷可稽，是實不宜選任
    丁○○為被繼承人甲○○之遺產管理人。而被繼承人甲○○
    之遺產，倘無人承認繼承時，將於清償債權，交付遺贈物後
    ，歸屬國庫，為使被繼承人甲○○遺產之處置順利進行，是
    本院認選任財政部國有財產局台灣南區辦事處台南分處為被
    繼承人甲○○之遺產管理人為適當。
五、依非訟事件法第157條，裁定如主文。
中    華    民    國    95    年    11    月    24    日
                  家事法庭法  官  林育幟
以上為正本係照原本作成。
如對本裁定抗告須於裁定送達後10日內向本院提出抗告狀，並應
繳納抗告費新臺幣1000元。
中    華    民    國    95    年    11    月    24    日
                          書記官  黃坤義


司法院資訊處製作；財團法人民間司法改革基金會備份。
